臺灣高等法院高雄分院刑事判決       100年度上訴字第1749號
上  訴  人
即  被  告  林肇和
上列上訴人因被告毒品危害防制條例案件，不服臺灣屏東地方法
院100 年度訴字第1034號中華民國100年10月6日第一審判決（起
訴案號：臺灣屏東地方法院檢察署100 年度毒偵字第1594號），
提起上訴，本院判決如下：
     主  文
上訴駁回。
     事  實
一、林肇和於民國（下同）88年間因施用毒品案件，經臺灣屏東
    地方法院以定送觀察、勒戒及令入戒治處所施以強制戒治，
    又先後裁定停止戒治、撤銷停止戒治，令入戒治處所施以強
    制戒治，於90年3 月23日執行完畢釋放，並由臺灣屏東地方
    法院檢察署檢察官不起訴處分確定；復於上開強制戒治執行
    完畢釋放後5 年內之92年間、及97年間先後再因施用毒品案
    件，經法院判處有期徒刑1 年確定，於99年2 月17日縮刑期
    滿執行完畢。詎其仍不知悔改，復基於施用第一級毒品海洛
    因之犯意，於100 年6 月6 日上午9 至10時間某時，在其位
    於屏東縣萬巒鄉○○路40號住處內，以將海洛因摻入香菸內
    點燃抽菸之方式，施用海洛因1 次。嗣於100 年6 月7 日下
    午2 時49分許，經臺灣屏東地方法院檢察署觀護人通知其至
    該署採集尿液檢體送驗，因鑑驗結果呈嗎啡陽性反應，而查
    悉上情。
二、案經臺灣屏東地方法院檢察署檢察官主動簽分偵查起訴。
    理  由
壹、程序方面
一、被告經合法傳喚，無正當理由不到庭，爰依刑事訴訟法第37
    1 條規定，不待其陳述，逕行判決，合先敘明。
二、按簡式審判程序之證據調查，不受第159 條第1 項之限制，
    刑事訴訟法第273 條之2 定有明文，是依上開規定，於行簡
    式審判程序之案件，被告以外之人於審判外之陳述，除有其
    他不得作為證據之法定事由外，應認具有證據能力。查本案
    如下引用被告以外之人於審判外之陳述，因本案於原審審理
    時係採行簡式審判程序，復無其他不得作為證據之法定事由
    ，且被告提起本件上訴後，並未爭執本件傳聞證據之證據能
    力，是本件傳聞證據自均得作為認定事實之依據。
貳、實體方面
一、上揭事實，業據上訴人即被告林肇和於原審審理時坦承不諱
    （見原審卷第31頁背面、第34頁背面、第35頁）；又被告於
    100 年6 月7 日在臺灣屏東地方法院檢察署觀護人室採集之
    尿液檢體，經送臺灣檢驗科技股份有限公司以酵素免疫分析
    法初步檢驗，再以氣相層析質譜儀法確認檢驗結果，證實該
    尿液檢體呈嗎啡（即施用海洛因之代謝物）陽性反應，有該
    公司100 年6 月27日實驗室檢體編號：000000000 號濫用藥
    物檢驗報告、臺灣屏東地方法院檢察署施用毒品犯受保護管
    束人尿液檢體監管紀錄表（尿液檢體編號：000000000 號）
    各1 紙附卷可稽（見偵查卷第2 、5 頁）。準此，足認被告
    上開自白與事實相符，自堪採為認定事實之依據。本案事證
    至為明確，被告犯行堪以認定。
二、按毒品危害防制條例於92年7 月9 日修正公布，自93年1 月
    9 日施行，其中第20條、第23條將施用毒品之刑事處遇程序
    區分為「初犯」、「5 年內再犯」、「5 年後再犯」。依其
    立法理由之說明：「初犯」，經觀察、勒戒或強制戒治，應
    為不起訴處分或不付審理之裁定；經觀察、勒戒或強制戒治
    執行完畢釋放後，「5 年內再犯」者，因其再犯率甚高，原
    實施之觀察、勒戒及強制戒治既已無法收其實效，爰依法追
    訴或裁定交付審理。至於經觀察、勒戒或強制戒治執行完畢
    釋放，「5 年後再犯」者，前所實施之觀察、勒戒或強制戒
    治已足以遮斷其施用毒品之毒癮，為期自新及協助其斷除毒
    癮，仍用「初犯」規定，先經觀察、勒戒或強制戒治之程序
    。從而，依修正後之規定，祇於「初犯」及「5 年後再犯」
    2 種情形，有其追訴條件之限制，即須於初犯經觀察、勒戒
    或強制戒治釋放後，5 年內均無施用毒品之行為，始能認其
    前所實施之觀察、勒戒或強制戒治已足遮斷毒癮，而得於5
    年後再犯時，再予適用初犯之規定，重行觀察、勒戒等程序
    。倘5 年內已經再犯，經依法再為保安處分或追訴處罰，縱
    其第3 次（或第3 次以上）施用毒品之時間，在初犯之保安
    處分執行完畢釋放5 年以後，即與「5 年後再犯」之情形有
    別，且因已於「5 年內再犯」，顯見其再犯率甚高，原實施
    觀察、勒戒或強制戒治，已無法收其實效，自無再經觀察、
    勒戒及強制戒治之必要，應由檢察官逕行起訴，始符新法修
    正之本旨（最高法院97年第5 次刑事庭會議決議、97年度台
    非字第540 號及98年度台非字第56號判決參照）。查被告林
    肇和前因施用毒品案件，經原審法院裁定送觀察、勒戒、強
    制戒治，後再經裁定停止戒治、撤銷停止戒治，而於90年3
    月23日執行完畢釋放；復於上開強制戒治執行完畢釋放後5
    年內之92年間，因施用毒品案件，經該院判處有期徒刑1 年
    確定等情，有臺灣高等法院被告前案紀錄表及在監在押全國
    紀錄表在卷可稽。被告本次施用毒品犯行，距離上開強制戒
    治執行完畢釋放雖已逾5 年，惟被告在上開強制戒治執行完
    畢釋放後5 年內，既已再犯施用毒品罪，並經法院追訴、處
    罰，揆諸上揭說明，其本次犯行即與毒品危害防制條例第20
    條第3 項所稱之「5 年後再犯」有別，是公訴人依法追訴，
    於法並無不合，本院自應依法論科。
三、按海洛因為毒品危害防制條例第2 條第2 項第1 款所稱之第
    一級毒品，核被告所為，係犯毒品危害防制條例第10條第1
    項之施用第一級毒品罪；其施用前持有海洛因之低度行為，
    應為施用海洛因之高度行為所吸收，不另論罪。被告有如事
    實欄所載犯罪科刑及執行情形，有上開被告前案紀錄表在卷
    可稽，其於有期徒刑執行完畢後5 年內，故意再犯本案有期
    徒刑以上之罪，為累犯，應依刑法第47條第1 項之規定加重
    其刑。
四、原審認被告罪證明確，因而依毒品危害防制條例第10條第1
    項、刑法第11條前段、第47條第1 項規定；並審酌被告曾因
    施用毒品犯行送觀察、勒戒、強制戒治執行完畢及追訴處罰
    ，仍不知悛悔，復再度施用第一級毒品，顯見其戒絕毒品之
    決心不堅，惟念其施用毒品乃戕害自己身心健康，尚未危及
    他人，犯後於原審審理時坦承犯行，態度良好，並考量其犯
    罪動機、目的及智識程度等一切情狀，於法定刑度內量處有
    期徒刑1 年1 月。其認事用法，核無不合，量刑亦屬允當。
    被告上訴意旨，空言累犯之雙重評價，及應自97年間起算初
    犯云云，指摘原判決不當，純屬自我說詞，自無理由，應予
    駁回。
據上論斷，應依刑事訴訟法第368條、第371條，判決如主文。
本案經檢察官許月雲到庭執行職務。
中    華    民    國   100    年    12    月    28    日
                  刑事第十庭    審判長法  官  陳中和
                                      法  官  邱永貴
                                      法  官  林水城
以上正本證明與原本無異。
如不服本判決應於收受本判決後10日內向本院提出上訴書狀，其
未敘述上訴理由者，並得於提起上訴後10日內向本院補提理由書
狀（均須按他造當事人之人數附繕本）「切勿逕送上級法院」。
中    華    民    國   100    年    12    月    28    日
                                      書記官  蔡佳君
附錄本判決論罪科刑法條：
毒品危害防制條例第10條第1項
施用第一級毒品者，處 6 月以上 5 年以下有期徒刑。